【裁判字號】    98,易,76
【裁判日期】    990611
【裁判案由】    詐欺等
【裁判全文】
臺灣臺北地方法院刑事判決                98年度易字第76號
公  訴  人  臺灣臺北地方法院檢察署檢察官
被      告  甲○○
選任辯護人  陳世英律師
            程巧亞律師
上列被告因詐欺等案件，經檢察官提起公訴（97年度偵字第2158
8號），本院判決如下：
    主  文
甲○○共同經辦會計人員，以明知為不實之事項，而填製會計憑
證，處有期徒刑肆月，如易科罰金，以新臺幣壹仟元折算壹日，
減為有期徒刑貳月，如易科罰金，以新臺幣壹仟元折算壹日。
    事  實
一、甲○○係址設臺北縣板橋市○○路○段31號地下一樓家福股
    份有限公司板橋分公司即「家樂福板橋店」（下稱家樂福板
    橋店）之收銀幹部，負責處理店內收銀人員消帳及顧客大額
    消費刷卡、付現結帳等業務，為經辦會計人員。緣家樂福板
    橋店由其總公司家福股份有限公司與財團法人聯合信用卡處
    理中心（下稱聯合信用卡中心，址設臺北市松山區○○○路
    363號4樓）、收單機構聯邦商業銀行簽定特約商店約定書，
    為其等特約商店。甲○○明知信用卡持卡人應以在家樂福板
    橋店內實際購買物品金額始得使用信用卡刷卡簽帳付款，家
    樂福板橋店亦不得接受非消費性之簽帳融資墊款，及家樂福
    好康卡會員折扣僅給予好康卡正卡及副卡持卡人本人，竟與
    丙○○（另案起訴）及其所屬由不詳真實姓名年籍、綽號「
    KEN董」成年男子為首之盜刷信用卡集團成員暨從事不法信
    用卡融資墊付現款服務之人，共同基於意圖為自己不法所有
    之詐欺犯意聯絡，及明知為不實之事項而填製會計憑證之犯
    意聯絡，於95年7月31日下午15時45分許，明知丙○○及該
    從事信用卡融資服務之不詳真實姓名年籍成年男子，並未在
    家樂福板橋店購買「黑人牙膏家庭號」促銷商品510組（以3
    支為1組，每組並贈送不同品項之贈品棕欖香皂100克1塊，
    每組一般售價為新臺幣【下同】119元，好康卡會員價為109
    元），及丙○○係持具有共同犯意聯絡之盧勁安（另案追訴
    ）之乙○銀行卡號0000-0000-0000-0000號信用卡，並由該
    不詳成年男子持丁○○名義申請（遭冒名申請）之好康卡刷
    卡結帳，顯非由好康卡持卡人本人購物消費之事實，竟接受
    丙○○持上開信用卡及該該不詳成年男子所交付之好康卡刷
    卡結帳，於其業務上作成之統一發票、信用卡簽帳單上虛偽
    登載販售「黑人超氟牙膏家庭號」510組，每組立即給予好
    康卡會員折扣新臺幣（下同）10元，共消費5萬5,590元等不
    實事項，再交付信用卡簽帳單予丙○○簽名，而以電子終端
    機結帳，經確認後直接以電子終端機傳輸消費紀錄而向該信
    用卡發卡銀行乙○銀行行使，致乙○銀行誤信確有該等消費
    事實而信用評估錯誤，因陷於錯誤而給付5萬5,590元（內部
    關係則由發卡銀行與聯合信用卡中心及收單機構結帳），甲○○、丙○○、盧勁安及其所屬「KEN董」盜刷信用卡集團
    暨該從事信用卡融資墊付現款之人，即藉此方式共同詐得發
    卡銀行乙○銀行所撥給之簽帳款項5萬5,590元，該不詳成年
    男子並向丙○○及其所屬信用卡盜刷集團收取刷卡金額10%
    計算之費用，而實際交付丙○○刷卡金額90%之現金，足以
    生損害於該信用卡發卡銀行乙○銀行及家樂福板橋店。
二、案經臺灣臺北地方法院檢察署檢察官自動檢舉偵辦。
    理  由
一、程序方面：
  (一)被告甲○○之選任辯護人主張證人丙○○於檢察官事務官詢
    問時及檢察官訊問時所為證述，均無證據能力。經查：
    1.證人丙○○於97年8月14日、同年9月2日檢察事務官詢問
      時對於被告甲○○之證言，乃被告以外之人於審判外之陳
      述，與審理中所陳大致相同，並非證明犯罪事實所必要，
      依刑事訴訟法第159條第1項規定，不得作為證據。
    2.關於證人丙○○於偵查中向檢察官所為供述部分：
      按刑事被告詰問證人之權利，係憲法所保障之基本人權及
      訴訟權基本內容之一，不容任意剝奪；其於現行刑事訴訟
      制度之設計，則以刑事訴訟法第166條以降規定之交互詰
      問為實踐，藉賦予當事人在公判庭當面輪流盤問證人，以
      求發見真實之機會，而辯明供述證據之真偽。然此項詰問
      規定，屬於人證之調查，與刑事訴訟法第164條規定證物
      應提示辨認或告以文書要旨，第165條所定筆錄文書應宣
      讀（交付閱覽）或告以要旨等物證之調查，同屬調查證據
      程式之一環。偵查中檢察官為蒐集被告犯罪證據，訊問證
      人旨在確認被告嫌疑之有無及內容，與審判期日透過當事
      人之攻防，調查證人以認定事實之性質及目的有別。偵查
      中訊問證人，法無明文必須傳喚被告使之得以在場；刑事
      訴訟法第248條第1項前段雖規定「如被告在場者，被告得
      親自詰問」，事實上亦難期被告有於偵查中行使詰問權之
      機會。此項未經被告詰問之被告以外之人於偵查中向檢察
      官所為之陳述，被告於審判中非不得放棄對原供述人之反
      對詰問權，刑事訴訟法第288條第2項前段規定審判長對於
      準備程式中當事人不爭執之被告以外人之陳述，得僅以宣
      讀或告以要旨代之」，即明斯旨。從而，該未經被告詰問
      之被告以外之人於偵查中向檢察官所為之陳述，除顯有不
      可信之情況者外，依刑事訴訟法第159條之1第2項規定，
      係屬有證據能力，但為未經完足調查之證據。當事人於詰
      問權既有處分之權能，則此項詰問權之欠缺，非不得於審
      判中由被告行使以補正，而完足為經合法調查之證據。此
      有最高法院96年度台上字第1870號判決可供參照。就被告
      之辯護人爭執證人丙○○於偵查中向檢察官所為為證述內
      容，業經丙○○以證人身份具結在卷，合於法定要件，且
      現階段刑事訴訟法規定檢察官代表國家偵查犯罪、實施公
      訴，依法其有訊問證人之權，證人且須具結，而實務運作
      時，偵查中檢察官向被告以外之人所取得之陳述，原則上
      均能遵守法律規定，不致違法取供，其可信性極高，複查
      無顯有不可信之情況，依刑事訴訟法第159條之1第2項規
      定，乃屬傳聞證據之例外情形，有證據能力。
  (二)此外，本件判決後開所示之被告以外之人於審判外之陳述或
    書面陳述，固均屬傳聞證據，惟檢察官、被告及辯護人於本
    院對其證據能力均不爭執。本院審酌此等證據資料製作時之
    情況，尚查無違法不當及證明力明顯過低之瑕疵，亦認為以
    之作為證據應屬適當，爰逕依刑事訴訟法第159 條之5規定
    ，認均例外有證據能力。
二、認定犯罪事實所憑證據及理由：
    訊據被告固坦承其係家樂福板橋店收銀幹部，收銀代號為「
    810」，於95年7月31日下午15時45分許，其有經手辦理持盧
    勁安之乙○銀行卡號0000-0000-0000-0000號信用卡、丁○○名義申請之好康卡之顧客刷卡購買「黑人超氟牙膏」510
    組之結帳手續，並將簽帳單交給該刷卡付款之人簽名，惟矢
    口否認有何登載不實會計憑證及詐欺取財犯行，辯稱：於丙○○結帳時，其未看到有另外1位男子交付現金給丙○○，
    關於丙○○刷卡結帳購買「黑人超氟牙膏」510組，是拿510
    組牙膏或1條牙膏或口頭指定購買物品名稱、數量，其已不
    記得了，其不知得客人是如何將510組牙膏帶走，也不記得
    該客人結帳時，有無人在旁幫忙云云。經查：
  (一)被告係家樂福板橋店收銀幹部，於95年7月31日下午15時45
    分許，其經手辦理丙○○持盧勁安之乙○銀行卡號0000-000
    0-0000-0000號信用卡、丁○○名義申請之好康卡之顧客刷
    卡購買「黑人超氟牙膏」510組之結帳手續後，交付信用卡
    簽帳單予丙○○簽名，並以電子終端機傳輸消費記錄，透過
    收單機構聯邦商業銀行向發卡銀行乙○銀行請領簽帳款項，
    並經乙○銀行將該筆消費刷卡金額列為盧勁安應付信用卡款
    項，而寄發帳單請求盧勁安繳付信用卡消費款等事實，業據
    被告供承在卷，核與證人丙○○於檢察官訊問及本院審理時
    具結證述情節相符，並有乙○信用卡月結單影本、簽帳單存
    根聯影本1紙、統一發票收執聯影本3紙（見臺灣板橋地方法
    院96年度偵字第176 40號偵查卷第63頁、第190頁；臺灣臺
    北地方法院檢察署97年度他字第3780號偵查卷第66頁）。
  (二)雖被告辯稱其不知丙○○係「真刷卡、假消費」云云，惟查
    丙○○持以盧勁安名義申請之乙○銀行卡號0000-0000-0000
    -0000號信用卡在家樂福板橋刷卡，實際並未購買「黑人牙
    膏家庭號」510組，而係與從事信用卡融資墊付現款服務之
    不詳真實姓名年籍成年男子在家樂福板橋店進行「真刷卡、
    假消費、換現金」之行為，由該男子帶其去至收銀台，並由
    被告另開收銀機結帳，刷卡金額及內容係由該男子與被告溝
    通，被告與該男子有說有笑，其並未與被告對話，其僅負責
    在信用卡簽帳單上簽名，被告並未交給其發票、提款單，嗣
    該不詳成年男子至提款機提款，交給其相當於刷卡金額9成
    之現金等情，業據證人丙○○於本院審理時具結證述：我是
    在刷卡換現金的場合看過被告，於95年7月31日下午3時45分
    許，我有到家樂福板橋店，是老闆「KEN董」載我過去，要
    我到樓下刷卡換現金；「KEN董」是專找人頭代辦信用卡，
    辦理貸款的代辦公司，貸款就不還了；「KEN董」載我去家
    樂福板橋店，要我去刷卡換現金，我因為是車手被判刑；95
    年7月31日下午3時45分我去家樂福板橋店買什麼東西，我想
    不起來；當天刷卡換現金，我沒有拿到發票，但是信用卡簽
    單上面的「盧勁安」是我簽的；刷卡之後，有一男生帶我去
    提款機提款，領的數目比我刷的錢還少很多，實際上並沒有
    拿到如刷卡金額的那麼多錢，至於拿多少錢，當天我沒有數
    ，印象中，刷卡換現金是拿刷卡金額的9成的現金；當天幫
    我結帳刷卡的人是被告；當天到了家樂福板橋店，「KEN董
    」說去找一個男生，男生就在收銀機的旁邊，男生就把我帶
    到收銀台結帳，結完帳之後，發票都是那個男生拿去，收銀
    員也就是被告就叫我在簽單上面簽名，那個男生就帶我去提
    款機領錢；當天結帳消費是另外開的收銀台，被告並沒有將
    提貨單、發票交給我，只有將信用卡簽單交給我，至於那個
    男生是否是家樂福板橋店的員工，我不知道，是「KEN董」
    叫我找那個男生，那個男生就帶我去被告那邊結帳，是那個
    男生跟被告要發票，被告有將發票交給那個男生，至於有無
    提貨單的事情，我不清楚；我印象當中，被告與該男子很熟
    悉，他們有說有笑，應該是有認識，該男子並沒有穿家樂福
    板橋店的制服或背心；一般我們去買東西，會把商品放上去
    結帳，但是刷卡換現金並沒有這個動作；當天在收銀台並沒
    有看到黑人超氟牙膏，至於被告有無打電話，時間已久，我
    記不起來，當天在結帳櫃台，除了被告外，沒有其他家樂福
    員工出現在櫃台幫我服務；刷卡金額應該是那個男生跟被告
    說的，我只是負責下去拿錢，因為我的目的是去拿錢，結帳
    過程中，購買的商品及結帳金額都是被告與那個男生在溝通
    ；我與那個男生是約在收銀櫃台外面碰面，刷的時候是另外
    開1台收銀機，所以不用排隊，但也是從裡面往外面走等情
    明確（見本院卷第70至74頁）。並據證人即家樂福板橋店安
    全課長戊○○於本院審理時具結證述收銀人員也有辦法再開
    1 個收銀櫃台乙節明確，益徵證人丙○○證述內容為可信，
    上開事實堪予認定，足認被告明知該男子係帶同丙○○至家
    樂福板橋店刷卡假消費換現金。
  (三)又依該筆消費之統一發票存根聯影本3紙所示（見臺灣臺北
    地方法院檢察署97年度他字第3780號偵查卷第66頁），被告
    就該筆消費所製作統一發票內容為5筆「100×119黑人超氟
    牙膏家11900立即折扣-1000」及1筆「10×119黑人超氟牙膏
    家1190立即折扣-100」、「立即折扣總額-5100」、「小計
    55590」、「總計55590」、「項目總數510」、「紅利調編
    006225」，且查家樂福板橋店於95年7月29日至同年8月1日
    有針對「黑人超氟牙膏家庭號先進潔齒配方」商品舉辦促銷
    活動，該商品於促銷廣告宣傳單上之名稱為「黑人牙膏家庭
    號」，係以3支為1組之單位販賣，於促銷期間購買1組即贈
    送棕欖香皂100克乙塊，而每支牙膏淨重為200克，每組牙膏
    （含包裝拿未含贈品）長度為21公分、寬度為14公分、高度
    為4公分，其重量（含包裝盒未含贈品）為690克，每組牙膏
    原價為119元，好康卡會員價為每組109元，「立即折扣」係
    指若消費者以好康卡消費，即可享有該商品之會員價，而發
    票上即會顯示「立即折扣」之字眼，其後即為所扣減之折扣
    金額，另紅利調編之意義係指紅利簽單之編號，當消費者使
    用好康卡消費時，除提供消費者發票外，尚會提供紅利簽單
    ，而該發票上即會出具「紅利調編」之字眼，其後即為紅利
    簽單編號等情，有家福股份有限公司（即家樂福量販店總公
    司）98年3月25日98家福法字第20090325號函及95年7月29日
    至同年8月1日促銷商品廣告宣傳單在卷可按（見本院卷第33
    頁），堪認統一發票上所載該筆消費係銷售「黑人牙膏家庭
    號」510組，每組為牙膏3支及贈品棕欖香皂100克1塊無疑。
    而該等貨品重量高達402.9公斤((黑人牙膏家庭號3支裝共
    690 克+棕欖香皂1塊100克)×510組），顯非人力徒手所能
    搬運，足認被告並未在收銀臺交付上開貨品給丙○○，丙○○亦未在收銀台取得該等貨品。參以卷存該筆消費之統一發
    票收執聯影本，係因聯邦商業銀行曾於96年9月29日發函向
    家樂福板橋店調閱該筆消費簽單，由家樂福板橋店自「大宗
    出貨申請單」中調閱相關資料，含該筆消費發票收執聯影本
    ，故有留存該筆發票收執聯，有家福股份有限公司98年5月7
    日98 家福法字第20090507號函、98年6月29日98家福法字第
    20090629號函在卷可憑（見本院卷第40至41頁、第62頁），
    堪認被告為丙○○刷卡結帳時，就貨品部分係以「大宗出貨
    申請單」處理，惟查被告並未交付大宗出貨申請單給刷卡結
    帳之丙○○，且無證據足資證明被告有交付大宗出貨申請單
    給該不詳成年男子，復依家福股份有限公司98年12月2日98
    家福法字第2009120201號函檢送之黑人家庭號牙膏進銷貨資
    料，家樂福板橋店於95年7月29日、同年月30日各有1筆訂單
    促銷商品72組黑人家庭號牙膏之記載，且該等促銷訂單貨品
    分別於同年月30日、31日到貨，是家樂福板店連72組之促銷
    商品訂單、到貨尚記載於進銷資料上，而該進銷資料上卻查
    無關於本案551組促銷訂單貨品到貨、銷售之記載，是家樂
    福板橋店既無該筆大宗出貨之訂單、到貨紀錄，益徵丙○○
    證述刷卡假消費乙節為真實。
  (四)再被告於本院審理時自承如客人拿了1條牙膏來說要買100條
    牙膏，其會通知賣牙膏的部門，確定有無這麼多商品，如果
    有這麼多商品的話，其會請牙膏部門將商品推出來，幫客人
    結帳，如果沒有那麼那麼多，會幫客人辦理預購等語（見本
    院卷第14頁），是被告既於遇客戶購買100條牙膏時，就必
    須通知牙膏部門確認數量，而本件丙○○係刷卡結帳購買
    510組牙膏，衡情更應通知牙膏部門確認數量，然被告並未
    先確認，且並無家樂福板橋店其他人員在旁協助，即逕為丙○○刷卡結帳，其所為顯悖於事理。且依家福股份有限公司
    所訂大宗出貨規則，該公司訂定大宗出貨規則目的係為使各
    部門之大宗出貨皆能遵守公司之規定，有效地記錄大宗出貨
    之單品及營業額，並確認沒有商業利益為負數之銷售情形，
    所有大宗出貨皆須填寫大宗出貨申請單，禁止任何以商業利
    益為負數大宗出貨；若有不同品項之贈品，其品名、數量、
    金額必須詳載於申請單，訂貨小組須進系統調整庫存，所有
    大宗出貨均須於收銀台結帳，始得出；大宗出貨由營業課長
    向店會計經理申請領發「大宗出貨申請單」（一式2聯）並
    填寫之，且須附上列印P4螢幕畫面之P4進價、退佣等作為相
    關憑證，證明商業利益不是負數，且贈送不同單品，需另詳
    填單品、數量、金額於「不同單品贈品明細表」，並將資料
    送呈處經理及店經理核准，店經理須覆核大宗出貨申請單之
    商業利益以確保不低於零，營業課長並須先通知收銀中心後
    ，再將客戶帶到收銀線結帳，收銀助理級以上幹部必須先確
    認店長已核准，再依「大宗出貨申請單」之銷售單品及數量
    開立發票，若客戶以信用卡付款，則收銀必須先確認銀行授
    權號碼方可接受付款，收款後，收銀必須在發票上蓋「不可
    退貨」章，並影印發票附在大宗出貨申請單上，收銀課助理
    級幹部必須在申請單上簽名，若客戶不於結帳同時取貨，則
    營業課長必須請客戶在「提貨單」上簽名，並應將「提貨單
    」綠聯交給客戶，以便客戶日後憑綠聯取貨，收銀必須將發
    票正本訂在「提貨單」藍聯上，交給營業課長，辦理領貨之
    客戶應持「提貨單」綠聯辦理，出貨時係認單不認人；不論
    在收銀線、店入口處、或收貨課申貨，營業經理必須通知安
    全課到場檢查，安全課助理級幹部必須查核出貨之單品、數
    量是否符合發票金額，並須在「大宗出貨申請單」及「提貨
    單」上簽名，若有不同品項之贈品，則安全課亦須核查核贈
    品是否符合「不同單品贈品明細表」，並在表上簽名；當客
    戶完成提貨時，營業經理必須將發票歸還客戶，並請客戶在
    提貨單「藍聯」上簽名，客戶提貨後應將「提貨單」綠聯交
    還營業課長，且大宗出貨若有不同品項之贈品，出貨後營業
    課長必須將「不同品項單品明細表」送交訂貨小組，訂貨小
    組必須進P4調整庫存（調整原因"C"），並在「不同單品贈
    品明細表」上簽名；營業課長必須將「大宗出貨申請單」及
    所有相關單據，包括「緊急變價單」、「提貨單」、「不同
    單品贈品明細」等，送交店會計經理，會計經理必須檢查是
    否所有程序皆被適當核准及簽名，並且不定期抽查商業利益
    之計算；一家店共用一本「大宗出貨申請單」，會計經理必
    須負責控管序號使用，每月記錄各部門申請之單號，於月底
    應將所有發出之單號（包括作廢的單據）收回、統計、並序
    號歸檔，且於月底彙總當月大宗出貨金額，編製「大宗出貨
    月報表」向店經理報告（見97年度偵字第21588號偵查卷第
    24至29頁）。且據證人即家樂福板橋店安全課長戊○○於本
    院審理時具結證述：依據家樂福大宗出貨規則，顧客要買的
    貨的數量比較大時，我們要填寫出貨單，要由負責該商品的
    人員填寫出貨單，客人結完帳，會有發票出來，營業及收銀
    就把出貨單及發票訂在一起，我們安全課核對發票及出貨單
    的內容相符出貨，客人要提貨時，營業單位就會通知我們到
    場，我們會在收貨、收銀台、賣場的入口核對出貨單及發票
    的內容，安全課人員會在出貨單上面簽名，因為發票及出貨
    單是訂在一起，就會在發票及出貨單上面蓋一個騎縫章，依
    照我在家樂福板橋店及重新店擔任安全課長的經驗，在家樂
    福大宗出貨不常見，大宗出貨申請單上面所附的發票是顧客
    收執聯發票的正本，安全課是依據正本來出貨，營業單位會
    影印顧客收執聯發票後，將影本附在出貨單上面，營業單位
    影印是在安全課蓋章之前，因為發票蓋好章之後，就會交給
    顧客帶走等語在卷。是被告既係以「大宗出貨申請單」、「
    提貨單」處理該筆刷卡消費之商品銷售，且所銷售商品係「
    黑人牙膏家庭號」促銷商品510組，依照上揭家福股份有限
    公司所訂大宗出貨規則及證人戊○○之證述，身為收銀之被
    告，本應在發票上蓋「不可退貨」章，並影印發票附在大宗
    出貨申請單上，且須在申請單上簽名，且客戶不於結帳同時
    取貨，且將發票正本訂在「提貨單」藍聯上交給營業課長，
    出貨時必須通知安全課到場檢查，且家樂福就大宗出貨分別
    規定相關人員權責並應製作相關申請單、報表，然經本院調
    查結果，家樂福板橋店表示就該筆消費，目前僅留有統一發
    票收執聯影本（據家福股份有限公司98年3月25日98家福法
    字第20090325號函復本院，該統一發票存根聯因倉庫淹水已
    丟棄，大宗出貨申請單、95年7月之大宗出貨月報表、提貨
    單藍聯等會計憑證亦因已逾1年，已丟棄，無法提供本院）
    ，而觀諸該3紙統一發票收執聯影本上並無「不可退貨」章
    之印文，顯見擔任本件大宗出貨收銀之被告並未依照大宗出
    貨規則辦理，佐以被告並未確認庫存數量即結帳，再該筆消
    費有使用好康卡結帳，並享有好康卡會員每組立即折扣10元
    之優惠，且係由與被告同行之不詳成年男子提出黃忠義名義
    申請之好康卡，而丙○○係持盧勁安之信用卡結帳，被告顯
    然可知非好康卡會員本人持卡消費，且依好康卡之使用約定
    ，好康卡活動僅提供一般家庭消費之卡友使用，不適用大宗
    採購，而該筆消費以大宗出貨申請單方式出貨顯屬大宗採購
    ，是被告所為一再違背公司規定，然家樂福板橋店卻仍讓被
    告繼續任職，且該公司就該筆消費相關會計憑證及月報表均
    以已逾保存年限1年已滅失為由而未提供本院參考（按商業
    會計法第38條第1項、第2項規定，各項會計憑證、會計帳簿
    應於年度決算程序辦理終了後，至少保存5年及10年，家樂
    福板橋店顯然未依商業會計法規定保存相關會計憑證及帳簿
    ），是依卷存證據實難認被告有銷售該筆貨物。
  (五)雖被告提出家樂福板橋店95年7月收銀課服勤排班表及95年7
    月31日收銀排班表以證明當日其係依排班表於該日11時至17
    時30分許在023號收銀台當班，並未特別為丙○○另開收銀
    台，惟此據丙○○證述明確，並據證人戊○○於本院審理時
    具結證述收員員有辦法有可以另開收銀台等語在卷，已如前
    述，況家樂福板橋店95年7月收銀課服勤排班表（見97年度
    偵字第21588號偵查卷第15頁）記載被告於95年7月31日之上
    班時間為上午8時起至下午16時止，然同日收銀排班表（見
    同偵查卷第16頁）卻記載被告於95年31日上午11時起至同日
    17 時30分許於收銀台當班，上開兩表所排被告工作時間不
    一致，且收銀課服勤排班表上所列人員，除被告外，其餘當
    日應服勤人員王思穎、陳秋菊、詹麗娜、楊惠敏、謝欣茹、
    林佩錦均未於95年7月31日收銀排班表上出現，該等證據是
    否可信，顯有可疑，是依家樂福板橋店95年7月收銀課服勤
    排班表、95年7月31日收銀排班表，尚不足為有利於被告之
    認定。綜上，被告為丙○○及同行不詳成年男子就假消費刷
    卡結帳乙節堪以認定。
  (六)按刑法第339條第1項所謂之詐術，並不以欺罔為限，即利用
    人之錯誤而使其為財物之交付，亦不得謂非詐欺（最高法院
    24年上字第4515號判例同此意旨）。核本案被告與該從事不
    法信用卡融資墊付現款之人及丙○○共謀，以偽造不實之消
    費記錄之簽帳單為方式，並由丙○○在簽帳單上簽名，向發
    卡銀行佯稱表示係持卡人盧勁安有該項不實之消費購物行為
    ，自屬施用詐術之行為無誤。且被告明知丙○○未購物，卻
    為丙○○刷卡結帳，使丙○○得藉此「假消費、換現金」，
    是其等於刷卡之際，自有使發卡銀行限於錯誤之不法所有意
    圖甚明，並使發卡銀行陷於錯誤，而支付原本不允許支付之
    刷卡金額給予家樂福板橋店，而使發卡銀行承受無法評估之
    債信風險之金錢損失，其等自有不法所有之詐欺犯意，至為
    明確。
  (七)綜上所述，本件事證已臻明確，被告所辯，不足採信，其犯
    行洵堪認定，應依法論科。
三、論罪科刑理由：
    按商業會計法第71條第1款之罪，以商業負責人、主辦及經
    辦會計人員或依法受託代他人處理會計事務之人員，有以明
    知為不實之事項，而填製會計憑證或記入帳冊之行為，為其
    成立要件。經查，本件被告既係家樂福板橋店收銀幹部，且
    負責製作本件交易之信用卡簽帳單、統一發票等會計憑證，
    是其為經辦會計人員無疑。又特約商店所製作之簽帳單，係
    特約商店於持卡人以信用卡消費時所製作，其內容由特約商
    店載有商店代號及名稱、日期、明細、金額等，並由持卡人
    簽名確認，足以證明簽帳消費者簽帳交易事實經過之制式單
    據，應屬商業會計法第15條第1款所指之足以證明會計事項
    發生之會計原始憑證（最高法院88年度台上字第1149號判決
    、89年度台上字第3908號判決意旨可資參照）；再統一發票
    係商業會計法第15條第1款所列之原始憑證，屬商業會計憑
    證之一種（最高法院86年度臺上字第2189號判決）。核被告
    明知實際並未銷售促銷商品黑人牙膏家庭510組與丙○○，
    而製作不實之簽帳單、統一發票，並將簽帳單交予丙○○簽
    名，並向發卡銀行詐欺，應成立商業會計法第71條第1款之
    填製不實會計憑證罪及刑法第339條第1項之詐欺取財罪。又
    商業會計法第71條第1款之規定，為刑法第215條業務登載不
    實罪之特別規定，被告犯商業會計法第71條第1款之填製不
    實會計憑證罪，即不再論以刑法第215條之業務登載不實罪
    ，公訴意旨認應依刑法第215條之業務登載不實罪處斷，尚
    有未洽，惟起訴事實相同，爰依法變更起訴法條，併予敘明
    。持卡人丙○○、盧勁安及該從事信用卡融資墊付現款之人
    與被告間，就上開違反商業會計法第71條第1款之填製不實
    會計憑證及刑法第339條第1項之詐欺取財犯行部分互有犯意
    聯絡及行為分擔，為共同正犯（雖丙○○、盧勁安及該從事
    信用卡融資墊付現款之人不具經辦會計人員之身分，依刑法
    第31條第1項，仍以共同正犯論）。被告係以一行為，同時
    觸犯上開違反商業會計法第71條第1款之填製不實會計憑證
    罪及詐欺取財罪，為想像競合犯，應依刑法第55條之規定，
    從一較重之商業會計法第71條第1款之填製不實會計憑證罪
    處斷。
    爰審酌被告明知丙○○未實際購物，丙○○及該從事信用卡
    墊付款現款之人所為係「真刷卡、假消費」，目的在於騙取
    發卡銀行之刷卡金額，仍予配合，其犯罪動機顯屬可議，且
    影響信用卡金融交易秩序，及其犯罪後態度等一切情狀，量
    處如主文所示之刑，並諭知易科罰金之折算標準。末查，被
    告犯罪時間在96年4月24日前，查無中華民國九十六年罪犯
    減刑條例所定不得減刑之情，依該條例第2條第1項第3款、
    第9條規定，減其宣告刑二分之一為有期徒刑4月，並諭知易
    科罰金之折算標準。
據上論斷，應依刑事訴訟法第299條第1項前段、第300條，商業
會計法第71條第1款，刑法第11條前段、第28條、第339條第1項
、第55條、第41條第1項前段，中華民國九十六年罪犯減刑條例
第2條第1項第3款、第7條、第9條，刑法施行法第1條之1，判決
如主文。
本案經檢察官蔡甄漪到庭執行職務
中    華    民    國    99    年    6     月    11    日
                  刑事第十二庭  審判長法  官  李英豪
                                      法  官  曾正龍
                                      法  官  陳慧萍
以上正本證明與原本無異。
如不服本判決應於收受送達後10日內向本院提出上訴書狀，並應
敘述具體理由；其未敘述上訴理由者，應於上訴期間屆滿後20日
內向本院補提理由書（均須按他造當事人之人數附繕本）「切勿
逕送上級法院」。
                                      書記官  黃慧怡
中    華    民    國    99    年    6     月    25    日
附錄本案論罪科刑法條：
商業會計法第71條
商業負責人、主辦及經辦會計人員或依法受託代他人處理會計事
務之人員有下列情事之一者，處 5 年以下有期徒刑、拘役或科
或併科新臺幣 60 萬元以下罰金：
一、以明知為不實之事項，而填製會計憑證或記入帳冊。
二、故意使應保存之會計憑證、會計帳簿報表滅失毀損。
三、偽造或變造會計憑證、會計帳簿報表內容或毀損其頁數。
四、故意遺漏會計事項不為記錄，致使財務報表發生不實之結果
    。
五、其他利用不正當方法，致使會計事項或財務報表發生不實之
    結果。
中華民國刑法第339條
（普通詐欺罪）
意圖為自己或第三人不法之所有，以詐術使人將本人或第三人之
物交付者，處 5 年以下有期徒刑、拘役或科或併科 1 千元以下
罰金。
以前項方法得財產上不法之利益或使第三人得之者，亦同。
前二項之未遂犯罰之。

司法院資訊處製作；財團法人民間司法改革基金會備份。
